臺灣士林地方法院民事判決
111年度訴字第189號
原      告  談子暢  
被      告  劉兆偉  

上列當事人間清償借款事件，本院於民國111年4月13日言詞辯論
終結，判決如下：
    主  文
被告應給付原告新臺幣陸拾肆萬元，及自民國一０八年九月十五
日起至清償日止，按週年利率百分之五計算之利息。
訴訟費用由被告負擔。
本判決第一項，於原告以新臺幣貳拾壹萬肆仟元供擔保後，得假
執行；但被告如以新臺幣陸拾肆萬元為原告預供擔保，得免為假
執行。
    事  實  及  理  由
一、按訴狀送達後，原告不得將原訴變更或追加他訴，但擴張或
    減縮應受判決事項之聲明者，不在此限，民事訴訟法第255
    條第1 項第3 款定有明文。查，原告起訴時訴之聲明第一項
    請求利息之起算日原為民國107年2月8日，嗣於本院審理中
    將上開利息之起算日變更為108年9月15日（本院卷第63頁）
    ，核屬減縮應受判決事項之聲明，自應准許。
二、原告主張：被告於107年1月8日向原告借款64萬元，原告遂
    於當日自名下星展銀行南京分行帳戶匯款64萬元至被告之永
    豐銀行士林分行帳戶，約定1個月後返還，嗣被告未依約返
    還，原告陸續於108年6月20日、同年月27日、同年7月間向
    被告催討，被告迄今猶未清償，爰依消費借貸法律關係，請
    求被告給付原告64萬元等語。並聲明：被告應給付原告64萬
    元，及自108年9月15日起至清償日止，按年息5﹪計算之利息
    ；願供擔保請准宣告假執行。
三、被告則以：被告確有收受原告所指之64萬元款項，此款項係
    原告在被告經濟困難時主動匯給被告周轉，並非被告向原告
    借款，但亦非原告贈與被告，兩造並未約定返還時間及利息
    ，被告有返還前開款項之意思，但現在沒有錢。但被告曾應
    原告要求數度前往柬埔寨處理工廠之事務，均未向原告請求
    費用；且原告在被告經營之亞太汽車商行尚積欠汽車維修費
    1萬9220元，斯時被告經濟狀況不好，與原告約定每月返還5
    000元，原告積欠之上開維修費約可抵3個月還款，原告亦同
    意等語置辯。並聲明：原告之訴及其假執行之聲請均駁回；
    如受不利判決，願供擔保請准宣告免為假執行。
四、得心證之理由：
㈠、按稱消費借貸者，謂當事人一方移轉金錢或其他代替物之所
    有權於他方，而約定他方以種類、品質、數量相同之物返還
    之契約。當事人之一方對他方負金錢或其他代替物之給付義
    務而約定以之作為消費借貸之標的者，亦成立消費借貸，民
    法第474 條定有明文。查，原告主張：被告於107年1月8日
    向伊借款64萬元，伊遂於當日自名下星展銀行南京分行帳戶
    匯款64萬元至被告之永豐銀行士林分行帳戶等語，業據原告
    提出星展銀行匯款單（本院卷第14頁）為憑，且被告亦不爭
    執確有收到此筆款項（本院卷第38頁）。復斟酌被告自承該
    款項係供其周轉之用，非贈予其，其於使用後，亦有還款之
    意思。是以，原告將前開金錢匯予被告，被告受領後，亦有
    返還前開款項之意。足認兩造間就系爭消費借貸契約，已達
    成意思表示合致。被告所辯：並無向原告借款，無成立消費
    借貸契約云云，尚無可採。
㈡、按消費借貸未定返還期限者，借用人得隨時返還，貸與人亦
    得定1 個月以上之相當期限催告返還。民法第478條定有明
    文。所謂貸與人得定1 個月以上之相當期限催告返還，非謂
    貸與人之催告必須定有期限，祇須貸與人有催告之事實，而
    催告後已逾1 個月以上相當期限者，即認借用人有返還借用
    物之義務；貸與人對借用人為返還之催告，如於言詞辯論之
    日止，為時逾1 個月以上，縱借貸未定有返還期限，亦可認
    貸與人之請求與民法第478 條規定相符（最高法院73年台抗
    字第413 號、70年台上字第2011號裁判要旨參照）。經查：
 1、關於原告主張兩造約定被告應於匯款後1個月後返還借款乙
    節。然為被告否認，原告亦自承此僅為口頭約定，並無證據
    可佐（本院卷第38至39頁）。自難認兩造確有約定清償期。
    又原告表示其陸續於108年6月20日、同年月27日、同年7月
    間向被告催討借款，有原告提出之108年6月27日、同年月30
    日LINE對話紀錄（本院卷第42至48頁）可稽，被告亦稱原告
    係於108年6月20日、同年7月15日向其催討借款（本院卷第3
    9、62頁），堪認原告至遲於108年6月20日已向被告催告還
    款，迄本件言詞辯論終結時止，已逾1 個月以上，揆之前揭
    說明，原告自得請求被告返還64萬元借款。
 2、被告雖抗辯被告曾應原告要求數度前往柬埔寨處理工廠之事
    務，均未向原告請求費用云云。惟縱被告確有為原告赴柬埔
    寨處理工廠事務之事實，然其對原告是否因此生有相關費用
    之請求權，亦屬另外之法律關係，與本件消費借貸契約無涉
    。被告又抗辯：原告在被告經營之亞太汽車商行尚積欠汽車
    維修費1萬9220元，斯時被告經濟狀況不好，與原告約定每
    月返還5000元，原告積欠之上開維修費約可抵3個月還款，
    原告亦同意云云。惟此為原告所否認（本院卷第40頁），且
    被告亦不爭執亞太商行登記負責人為其胞弟（本院卷第39頁
    ），則縱若原告果有積欠1萬9220元維修費，其債權人亦為
    亞太商行，而非被告，被告以該維修費用主張抵銷對原告之
    欠款，與法亦有未合。
㈢、按給付無確定期限者，債務人於債權人得請求給付時，經其
    催告而未為給付，自受催告時起，負遲延責任；其經債權人
    起訴而送達訴狀，或依督促程式送達支付命令，或為其他相
    類之行為者，與催告有同一之效力；前項催告定有期限者，
    債務人自期限屆滿時起負遲延責任；遲延之債務，以支付金
    錢為標的者，債權人得請求依法定利率計算之遲延利息；應
    付利息之債務，其利率未經約定，亦無法律可據者，週年利
    率為5%，民法第229 條第2 項、第3 項、第233 條第1 項前
    段、第203 條分別定有明文。本件兩造間係成立未定清償期
    限之消費借貸法律關係，依民法第478 條規定，應定1 個月
    以上催告期限，而原告至遲已於108年6月20日向被告為催告
    乙情，業已詳述於前，是被告應自108年6月20日加計1個月
    之相當期限後，即同年7月20日催告期限屆期之翌日即同年
    月21日起，負遲延責任。故原告請求自108 年9 月15 日起
    至清償日止，按週年利率百分之5計算之利息，於法有據；
    原告逾此範圍之利息請求，則屬無據。
㈣、綜上所述，原告依消費借貸法律關係，請求原告給付64萬元
    ，及自108年9月15日起至清償日止，按週年利率百分之5計
    算之利息，為有理由，應予准許。
五、兩造均陳明願供擔保，請准宣告假執行及免為假執行。就原
    告勝訴部分，核無不合，茲分別酌定相當金額，宣告得假執
    行及免為假執行。
六、本件事證已臻明確，兩造其餘攻擊防禦方法及未經本院援用
    之證據，核與判決之結果不生影響，爰不一一論駁，併此敘
    明。
七、據上論結，原告之訴為有理由，依民事訴訟法第78條、第39
    0條第2項、第392條第2項，判決如主文。　　
中　　華　　民　　國　　111 　年　　4 　　月　　27　　日
                  民事第一庭法  官  劉逸成
以上正本係照原本作成。
如對本判決上訴須於判決送達後 20 日內向本院提出上訴狀。如
委任律師提起上訴者，應一併繳納上訴審裁判費。
中　　華　　民　　國　　111 　年　　4 　　月　　27　　日
                            書記官  康雅婷